臺灣臺中地方法院刑事判決　　　　　　　100年度選訴字第8號
公　訴　人　臺灣臺中地方法院檢察署檢察官
被　　　告　詹慶祥
　　　　　　徐有義
　　　　　　徐益雄
上列被告因違反公職人員選舉罷免法等案件，經檢察官提起公訴
（99年度選偵字第88、96、123、176號），本院因被告所犯非死
刑、無期徒刑、最輕本刑為三年以上有期徒刑之罪或高等法院管
轄第一審案件，經被告就被訴事實為有罪之陳述，裁定進行簡式
審判程序，判決如下：
    主    文
詹慶祥犯有投票權人收受賄賂罪，處有期徒刑貳月，如易科罰金
，以新臺幣壹仟元折算壹日。緩刑貳年。褫奪公權壹年。扣案所
收受之賄賂新臺幣柒仟元沒收。
徐有義犯有投票權人收受賄賂罪，處有期徒刑壹月，如易科罰金
，以新臺幣壹仟元折算壹日。緩刑貳年。褫奪公權壹年。扣案所
收受之賄賂新臺幣壹仟元沒收。
徐益雄犯有投票權人收受賄賂罪，累犯，處有期徒刑貳月，如易
科罰金，以新臺幣壹仟元折算壹日。褫奪公權壹年。扣案所收受
之賄賂新臺幣壹仟元沒收。
    犯罪事實及理由
一、犯罪事實﹕
  (一)徐益雄曾因違反麻醉藥品管制條例案件，經臺灣高等法院臺
    中分院判處有期徒刑5年確定，於民國92年9月9日縮短刑期
    假釋出監付保護管束，並於95年4月24日因保護管束期滿未
    經撤銷假釋而視為執行完畢。
  (二)緣邱裕明為改制後第一屆臺中市東勢區粵寧里里長選舉登記
    第一號候選人（未當選），何德欽在邱裕明位於臺中縣東勢
    鎮（後改制為臺中市東勢區○○○路48號之里長競選服務處
    幫忙，詹慶祥、徐有義、徐義雄則均為臺中市東勢區粵寧里
    里民，為具有選舉該里里長投票權之人。邱裕明、何德欽均
    明知不得對於有投票權之人行求、期約、交付賄賂，而約使
    他人投票權為一定之行使，竟共同基於對於有投票權之人交
    付賄賂之犯意聯絡，由何德欽於附表所示之時間、地點，將
    如附表所示金額之現金，分別交付予有投票權之詹慶祥、徐
    益雄、徐有義三人，並要求詹慶祥（及請詹慶祥轉知其家中
    有投票權人）、徐有義、徐義雄於此次里長選舉中支持邱裕
    明，約定為投票權之一定行使。詹慶祥、徐益雄、徐有義三
    人均知悉何德欽所交付之如附表所示之金錢係賄選之對價，
    竟基於有投票權人收受賄賂之犯意，予以收受並同意為投票
    權之一定行使。
二、證據名稱﹕
  (一)被告詹慶祥於本院審理時之自白。
  (二)被告徐有義於本院審理時之自白。
  (三)被告徐益雄於本院審理時之自白。
  (四)證人即同案被告何德欽於偵查中之證述。
  (五)證人即同案被告何德欽於偵查中當庭書寫之行賄對象資料1
    紙。
  (六)臺中市第一屆里長選舉東勢區粵寧里選舉人名冊1份。
三、論罪科刑﹕
  (一)核被告詹慶祥、徐有義、徐益雄三人所為，均係犯刑法第
    143條第1項之有投票權人收受賄賂罪。被告徐益雄有犯罪事
    實欄所載之前科，其於徒刑執行完畢後，5年以內故意再犯
    本件有期徒刑以上之本罪，為累犯，應依刑法第47條第1項
    規定加重其刑。又被告詹慶祥、徐有義、徐益雄三人就上開
    所犯刑法第143條第1項之有投票權人收受賄賂罪，於審判中
    均自白犯行（見本院卷第50、51頁），應依公職人員選舉罷
    免法第111條第1項後段之規定，減輕其刑，被告徐益雄部分
    並先加重後減輕之。爰審酌選舉乃民主政治最重要之表徵，
    其攸關一國政治良窳甚鉅，而賄選為嚴重破壞民主機制之正
    常運作及選舉公平性之主要根源，被告三人皆不知守法維護
    乾淨選舉之公正性，明知賄選對民主政治最珍貴之選舉制度
    所造成之嚴重破壞性，竟輕忽法紀，收受賄款，其行實值非
    難；兼衡酌被告三人於本院審理時均自白犯行，且均已當庭
    繳回所收之賄款，有本院開立之贓證物款收據3紙在卷可佐
    （見本院卷第59頁反面、61頁反面、63頁反面）；及考量被
    告詹慶祥非累犯，所收受之賄賂金額為新臺幣（下同）7000
    元；被告徐有義非累犯，所收受之賄賂金額為1000元；被告
    徐益雄為累犯，所收受之賄賂金額為1000元等一切情狀，分
    別量處如主文所示之刑，並各諭知易科罰金之折算標準。
  (二)又被告詹慶祥、徐有義前未曾因故意犯罪受有期徒刑以上刑
    之宣告，有臺灣高等法院被告前案紀錄表附卷可稽，其等素
    行尚佳，而因一時失慮，致罹刑章，犯罪後已坦承犯行，且
    均於本院審理時當庭繳回所收之賄款，已如上述，堪認被告
    詹慶祥、徐有義經此科刑之教訓，當益知戒慎而無再犯之虞
    ，本院認其二人所宣告之刑，以暫不執行為適當，爰依刑法
    第74條第1項第1款規定，就被告詹慶祥、徐有義併予宣告緩
    刑2年，以勵自新。
  (三)復按犯公職人員選舉罷免法第五章之罪或刑法分則第六章之
    妨害投票罪，宣告有期徒刑以上之刑者，並宣告褫奪公權，
    公職人員選舉罷免法第113條第3項定有明文。而此褫奪公權
    之宣告，寓有強制性，為刑法第37條第2項之特別規定，不
    受宣告1年以上有期徒刑之限制，法院自應優先適用公職人
    員選舉罷免法第113條第3項之規定。查被告詹慶祥、徐有義
    、徐益雄所犯之刑法第143條第1項之有投票權人收受賄賂罪
    ，既均經宣告有期徒刑之刑，應依公職人員選舉罷免法第
    113條第3項之規定，就被告詹慶祥、徐有義、徐益雄所犯有
    投票權人收受賄賂罪，併予宣告褫奪公權如主文所示。另依
    刑法第74條第5項之規定，緩刑之效力不及於從刑，故主文
    中關於緩刑之宣告應記載於禠奪公權之前，附此敘明。
  (四)被告詹慶祥收受之賄款7000元、被告徐有義收受之賄款1000
    元、被告徐益雄收受之賄款1000元，既經其等收受而混同於
    其所有之金錢中，被告詹慶祥、徐有義、徐益雄事後於本院
    審理時另行交出扣案之7000元、1000元、1000元，自與上開
    賄款無異，應依刑法第143條第2項規定，宣告沒收。
四、應適用之法條﹕
  (一)刑事訴訟法第273條之1第1項、第299條第1項前段、第310條
    之2、第454條。
  (二)公職人員選舉罷免法第111條第1項後段、第113條第3項。
  (三)刑法第11條、第143條第1項、第2項、第47條第1項、第41條
    第1項前段、第74條第1項第1款、第37條第2項。
  (四)刑法施行法第1條之1。
本案經檢察官沙小雯到庭執行職務。
如不服本判決，應於收受送達後10日內向本院提出上訴書狀。
中    華    民    國   100    年    3     月    8     日
                  刑事第十三庭  法  官  戴嘉慧
以上正本證明與原本無異。
如不服本判決應於收受判決後10日內向本院提出上訴書狀，並應
敘述具體理由；其未敘述上訴理由者，應於上訴期間屆滿後20日
內向本院補提理由書（均須按他造當事人之人數附繕本）；「切
勿逕送上級法院」。
                                書記官  劉晴芬
中    華    民    國   100    年    3     月    9     日
【附錄本案論罪科刑法條】
《刑法第143條》
有投票權之人，要求、期約或收受賄賂或其他不正當利益，而許
以不行使其投票權或為一定之行使者，處3年以下有期徒刑，得
併科5千元以下罰金。
犯前項之罪者，所收受之賄賂沒收之。如全部或一部不能沒收時
，追徵其價額。
《公職人員選舉罷免法第111條》
犯第97條第2項之罪或刑法第143條第1項之罪，於犯罪後三個月
內自首者，免除其刑；逾三個月者，減輕或免除其刑；在偵查或
審判中自白者，減輕其刑。
意圖他人受刑事處分，虛構事實，而為前項之自首者，依刑法誣
告罪之規定處斷。
【附表】
┌──┬─────┬────────┬───┬────┐
│編號│時      間│地            點│受賄者│金額（新│
│    │          │                │      │臺幣）  │
├──┼─────┼────────┼───┼────┤
│ 1  │99年11月24│臺中縣東勢鎮（已│徐益雄│1000元  │
│    │日下午    │改制為臺中市東勢│      │        │
│    │          │區○○○路578號 │      │        │
├──┼─────┼────────┼───┼────┤
│ 2  │99年11月24│臺中縣東勢鎮（已│徐有義│1000元  │
│    │日下午    │改制為臺中市東勢│      │        │
│    │          │區○○○路578號 │      │        │
├──┼─────┼────────┼───┼────┤
│ 3  │99年11月24│臺中縣東勢鎮（已│詹慶祥│7000元  │
│    │日晚上    │改制為臺中市東勢│      │        │
│    │          │區○○路巷22號之9│      │        │
└──┴─────┴────────┴───┴────┘